【裁判字號】    98,上訴,687
【裁判日期】    980828
【裁判案由】    違反毒品危害防制條例等
【裁判全文】
臺灣高等法院高雄分院刑事判決         98年度上訴字第687號
上  訴  人
即  被  告  甲○○
選任辯護人  許明德律師
            鄭勝智律師
上列上訴人因違反毒品危害防制條例等案件，不服臺灣高雄地方
法院98年度重訴緝字第2 號中華民國98年4 月23日第一審判決（
起訴案號：臺灣高雄地方法院檢察署92年度偵字第15382 號、第
22737 號），提起上訴，本院判決如下：
     主  文
原判決撤銷。
甲○○共同運輸第一級毒品，處有期徒刑拾貳年，褫奪公權伍年
。扣案之海洛因貳包（驗後合計淨重參佰肆拾參點貳伍公克，包
裝重參拾貳點零捌公克）沒收銷燬，扣案之布鞋壹雙沒收。
     事  實
一、甲○○明知海洛因係毒品危害防制條例第2 條第2 項第1 款
    所規定之第一級毒品，且屬行政院公告管制進出口之物品，
    不得運輸、持有及私運進口，然因其父親童炳南於民國92年
    3 月間突因急性心肌梗塞入院開刀，家中急需用錢以償還積
    欠之醫療費用，一時失慮鋌而走險，竟與姓名年籍不詳綽號
    「阿英」之成年女子及姓名年籍不詳綽號「阿弟」之成年男
    子，共同基於運輸第一級毒品海洛因及自大陸地區私運管制
    物品進入臺灣地區之犯意聯絡，約定由甲○○負責前往大陸
    地區找綽號「阿弟」之男子，由「阿弟」交付海洛因後，再
    由甲○○將海洛因自大陸地區運輸及私運進入臺灣，而綽號
    「阿英」之女子將於甲○○私運海洛因進入臺灣成功後，給
    付甲○○新臺幣8 萬元。甲○○遂於92年6 月19日自桃園中
    正國際機場搭機至澳門轉往大陸地區廣東省東莞市，由綽號
    「阿弟」之男子將鞋底已藏有第一級毒品海洛因2 包（驗後
    合計淨重343.25公克，包裝重32.08 公克）之布鞋1 雙交付
    予甲○○，甲○○遂於92年6 月22日穿上前揭夾藏第一級毒
    品海洛因2 包之布鞋1 雙，自大陸地區廣東省東莞市起運，
    先搭乘長途客運前往澳門，再轉乘澳門航空NX-668班機運送
    返台，而以上揭方式共同私運海洛因入境臺灣地區。嗣於92
    年6 月22日19時10分許，甲○○入境高雄小港國際機場時，
    在入境檢查室，當場為財政部高雄關稅局人員在甲○○所穿
    布鞋鞋底處查獲夾藏第一級毒品海洛因2 包，並扣得上開海
    洛因2 包及甲○○所有供運輸上開毒品之布鞋1 雙。
二、案經法務部調查局高雄市調查處移送臺灣高雄地方法院檢察
    署檢察官偵查起訴。
    理  由
壹、證據能力部分：
    按傳聞法則之重要理論依據，在於傳聞證據未經當事人之反
    對詰問予以核實，乃予排斥，惟若當事人已放棄對原供述人
    之反對詰問權，於法院審判時表明同意該等傳聞證據可作為
    證據，基於證據資料愈豐富，愈有助於真實發現之理念，並
    貫徹刑事訴訟法修法加重當事人進行主義之精神，確認當事
    人對於證據能力有處分權之制度，傳聞證據經當事人同意作
    為證據，法院認為適當者，亦得為證據。另當事人於調查證
    據時，對於傳聞證據表示「沒有意見」、「對於證據調查無
    意見」，而未於言詞辯論終結前聲明異議，應視為已有將該
    等傳聞證據採為證據之同意，此刑事訴訟法第159 條之5 定
    有明文。檢察官、被告及辯護人於本院審理時已表示對於全
    案卷證傳聞證據之證據能力均無意見，且同意作為本案之證
    據（見本院卷第72頁），依刑事訴訟法第159 條之5 之規定
    ，檢察官、被告及辯護人已同意本案傳聞證據均有證據能力
    ，本院斟酌該等證據並非非法取得，亦無證明力明顯過低之
    情形，是該等證據，均得採為證據。
貳、實體方面：
一、訊據上訴人即被告甲○○（下稱被告）對於上揭犯罪事實，
    業於偵查及本院審理中均坦承不諱（見偵卷第27至28頁、本
    院卷第72至79頁），本院佐以：
  (一)本案除被告之自白外，復有白色粉末2 包、布鞋1 雙扣案，
    及高雄關稅局扣押貨物、運輸工具收據及搜索筆錄、中華民
    國海關申報單、法務部調查局高雄市調查處扣押物品目錄表
    、旅客入出境紀錄查詢列印畫面各1 份暨照片2 張在卷可稽
    （見偵卷第9 頁、第14至17頁）。又被告私運入境之扣案白
    色粉末2 包經送驗結果，確係第一級毒品海洛因（合計淨重
    343.25公克，包裝重32.08 公克），亦有法務部調查局92年
    8 月19日調科壹字第220015623 號鑑定通知書1 紙附卷可憑
    （見偵卷第35頁）。
  (二)被告於本案犯行前即曾施用第一級毒品海洛因乙節，業據被
    告於警詢及本院審理時供承在卷（見警卷第3 頁反面、本院
    卷第76頁）；而被告於92年6 月22日為警查獲當日所採集之
    尿液，經送驗結果呈現嗎啡陽性反應，亦有法務部調查局高
    雄市調查處偵辦毒品危害防制條例案嫌疑人尿液採證代碼對
    照表、高雄市立凱旋醫院92年7 月3 日高市凱醫檢字第0115
    8 號煙毒尿液檢驗成績書各1 份在卷可佐（見警卷第5、6頁
    ）；被告上開施用第一級毒品海洛因犯行，因被告逃匿發布
    通緝，俟被告於98年1 月24日返臺投案後，始經檢察官聲請
    裁定觀察勒戒，經臺灣高雄地方法院於98年3 月27日以98年
    度審毒聲字第305 號裁定入勒戒處所觀察勒戒，被告不服提
    起抗告，經本院於98年5 月1 日以98年度毒抗字第55號駁回
    抗告確定，此有臺灣高雄地方法院及本院上開裁定2 份附卷
    可憑（見本院卷第81、82頁）。職是，被告於本案犯行前既
    曾施用第一級毒品海洛因，則被告對其所運輸及私運之物品
    係為第一級毒品海洛因乙節，自難諉為不知。
  (三)公訴意旨雖謂：被告係以人民幣25,000元之價格，向大陸籍
    不詳姓名男子購得第一級毒品海洛因2 包後，隨身藏放在其
    所穿布鞋鞋底處等語。然查，被告於本院審理時業已坦承事
    實欄所述之犯罪事實，且其於原審審理時亦供承：我之前於
    92年筆錄中所述毒品是自行購買及自行要施用部分，並非實
    在，是因當時她（即綽號「阿英」之人）說若被查獲便稱是
    自行購買及自行施用的，最多被勒戒15天就沒事，且不按照
    她教導說法會拿不到錢，實際上我是受綽號「阿英」之成年
    女子託我運送的，我如果拿毒品回國，她要給我新臺幣8 萬
    元。布鞋是一個大陸籍綽號「阿弟」成年男子給我的，是「
    阿英」叫我去找他，隔天他就把這布鞋給我，並已在鞋墊處
    有夾藏毒品等情綦詳在卷（見原審卷二第63、64、73頁）。
    本院審酌被告係主動返臺接受司法審判，且其於原審及本院
    審理時上揭所供內容，仍構成運輸第一級毒品罪及準走私罪
    犯行，亦無悖於卷內事證及常情之處，自堪採信為真實。從
    而，上開起訴意旨所載，既與被告於原審及本院審理時所供
    實情不相符合，本院自難採信，特予敘明。
  (四)綜上所述，被告上開任意性之自白既有前揭證據可佐，核與
    事實相符，自得採為論罪科刑之依據，是本案事證已臻明確
    ，被告犯行洵堪認定，應予依法論科。
二、新舊法之比較適用：
  (一)毒品危害防制條例部分：
    被告行為後，毒品危害防制條例業於98年5 月5 日經立法院
    三讀修正，總統於98年5 月20日公布，於同年5 月22日生效
    施行（司法院98年6 月29日院台廳刑一字第0980014643號函
    示，修正之毒品危害防制條例應依中央法規標準法第13條規
    定，自公布日起算至第3 日起發生效力）。經比較新舊法規
    定如下：
  1.修正前毒品危害防制條例第4 條第1 項規定：「製造、運輸
    、販賣第一級毒品者，處死刑或無期徒刑；處無期徒刑者，
    得併科新臺幣1 千萬元以下罰金」，修正後毒品危害防制條
    例第4 條第1 項規定：「製造、運輸、販賣第一級毒品者，
    處死刑或無期徒刑；處無期徒刑者，得併科新臺幣2 千萬元
    以下罰金」，修正後規定對罰金刑部分予以加重，此部分對
    被告較為不利。
  2.修正前毒品危害防制條例第17條規定：「犯第4 條第1 項至
    第4 項、第5 條第1 項至第4 項前段、第6 條第1 項至第4
    項、第7 條第1 項至第4 項、第8 條第1 項至第4 項、第10
    條或第11條第1 項、第2 項之罪，供出毒品來源，因而破獲
    者，得減輕其刑」，修正後毒品危害防制條例第17條規定：
    「犯第4 條至第8 條、第10條或第11條之罪，供出毒品來源
    ，因而查獲其他正犯或共犯者，減輕或免除其刑。犯第4 條
    至第8 條之罪於偵查及審判中均自白者，減輕其刑」，修正
    後條文明定犯第4 條至第8 條之罪於偵查及審判中均自白者
    減輕其刑，此部分對被告較為有利。
  3.按被告犯罪後法律有變更，而比較行為時及裁判時之法律時
    ，應比較其全部之結果，依較有利於被告之部分而為整體之
    適用，不能割裂而分別適用新舊法有利之條文（最高法院95
    年度台上字第3735號判決意旨參照）。綜合上述各條文修正
    前、後之比較結果，新法雖將運輸第一級毒品海洛因罪之罰
    金刑提高，然因被告於偵查及審判中均有自自而應減輕其刑
    ，是新法仍對被告較為有利，自應依刑法第2 條第1 項但書
    規定，整體適用修正後毒品危害防制條例之相關規定予以論
    處。
  (二)刑法部分：
    被告行為後，刑法業於94年2月2日修正公布部分條文，並於
    95年7月1日施行。依修正後刑法第2條第1項規定「行為後法
    律有變更者，適用行為時之法律。但行為後之法律有利於行
    為人者，適用最有利於行為人之法律」，此條規定與刑法第
    1 條罪刑法定主義契合，係規範行為後法律變更所生新舊法
    律比較適用之準據，是刑法第2 條本身雖經修正，尚無比較
    新舊法之問題，應一律適用裁判時之現行刑法第2 條，以決
    定適用之刑罰法律，先予敘明。又本次修正涵蓋之範圍甚廣
    ，故比較新舊法時，應就罪刑有關之共犯、牽連犯、連續犯
    、有無累犯加重、自首減輕暨其他法定加減原因與加減例等
    一切情形，綜其全部罪刑之結果而為比較，有最高法院95年
    5月23日95年度第8次刑庭會議決議可資參照。茲就本案有關
    之新舊法比較部分，臚列如下：
  1.被告行為後，刑法第33條第5 款關於罰金刑之規定業經修正
    ，修正前刑法第33條第5 款規定：「罰金：1 元（銀元）以
    上」，並依現行法規所定貨幣單位折算新臺幣條例規定，以
    銀元1 元折算新臺幣3 元，修正後刑法第33條第5 款則規定
    ：「罰金：新臺幣1000元以上，以百元計算之」，惟修正後
    刑法第33條第5 款所定罰金刑最低數額，較之修正前提高，
    自以修正前刑法第33條第5 款規定較有利於被告。
  2.關於罰金刑之加重，依修正後刑法第67條規定，其最高度及
    最低度同加重之，惟依修正前刑法第68條所定，僅加重其最
    高度，比較結果，以舊法較有利於被告。
  3.關於共同正犯部分，修正前刑法第28條規定：「二人以上共
    同實施犯罪之行為者，皆為正犯」，修正後則規定為「二人
    以上共同實行犯罪之行為者，皆為正犯」，依修法意旨乃為
    強調個人責任，及犯罪係處罰行為，而非處罰行為人之思想
    或惡性，即重視客觀之犯罪行為，故有修正共同正犯之參與
    類型，確定在「實行」概念下之共同參與行為，始成立共同
    正犯，以別於舊法時代將「實施」二字涵蓋陰謀、預備、著
    手、實行之概念在內。經比較新舊法結果，修正後刑法對於
    共同正犯之規定較為限縮，自以適用修正後刑法對於被告較
    為有利。
  4.被告行為後，94年1 月7 日修正公布之刑法，自95年7 月1
    日施行，刑法第55條關於想像競合犯之規定，增訂「但不得
    科以較輕罪名所定最輕本刑以下之刑」之但書規定，惟此僅
    係科刑之限制，為法理之明文化，非屬法律之變更，即無法
    律修正比較適用之問題（最高法院95年5 月23日95年第8 次
    刑事庭會議決議參照）。
  5.按「褫奪公權、沒收等從刑，因附屬於主刑，自應依主刑所
    適用之法律宣告之。原判決於新刑法施行後之96年11月22日
    判決，卻於理由內就褫奪公權部分另為新舊法規定之比較，
    所持見解，併有可議」（最高法院97年度台上字第727 號判
    決意旨參照）。本案被告行為時間雖在刑法修正前，然係於
    刑法修正後始為判決，依上開最高法院判決意旨，就褫奪公
    權及沒收之從刑，自無庸為新舊法之比較，而逕依主刑所適
    用之法律宣告之。
  6.綜合上述各條文修正前、後之比較，以被告行為時即95年7
    月1 日修正施行前之刑法，較有利於被告，自應依修正後刑
    法第2 條第1 項前段規定，適用修正前刑法之相關規定予以
    論處。
三、查海洛因係毒品危害防制條例第2 條第2 項第1 款規定之第
    一級毒品，亦屬行政院依據懲治走私條例第2 條第3 項所頒
    訂「管制物品項目及其數額」之公告甲項第4 款所列之管制
    進出口物品，不限其數額，均不得私運進出口；又自大陸地
    區私運物品進入臺灣地區，或自臺灣地區私運物品前往大陸
    地區者，以私運物品進口、出口論，適用懲治走私條例規定
    處斷，懲治走私條例第12條定有明文。另按懲治走私條例第
    12條、第2 條第1 項所謂準走私罪，係指由大陸地區私運管
    制物品進入臺灣地區而言，輸入之既遂與未遂，以是否已進
    入臺灣地區為標準（最高法院96年台上字第5757號判決意旨
    參照）。又運輸毒品罪之成立，並非以所運輸之毒品已運抵
    目的地為完成犯罪之要件；是以，區別該罪既遂、未遂之依
    據，應以已否起運離開現場為準，如已起運離開現場，其構
    成要件之運輸行為即已完成，不以達到目的地為既遂之條件
    （最高法院95年台上字第990 號判決意旨參照）。查被告自
    大陸地區廣東省東莞市起運，經由澳門轉乘飛機私運、運輸
    毒品海洛因進入臺灣地區高雄小港國際機場，雖於入境通關
    時，遭財政部高雄關稅局人員查獲，但其人及毒品既已搭機
    入境我國領域內，其私運管制物品毒品海洛因進入臺灣地區
    及運輸毒品海洛因之行為皆已經完成，是核被告上開自大陸
    地區運輸及私運海洛因回臺之所為，係犯修正後毒品危害防
    制條例第4 條第1 項運輸第一級毒品罪及懲治走私條例第12
    條、第2 條第1 項準走私罪。起訴意旨漏未審酌被告係自大
    陸地區起運，而誤論被告係構成懲治走私條例第2 條第1 項
    之私運管制物品進口罪，尚有未恰，惟其基本社會事實同一
    ，自應由本院依法變更起訴法條予以審理。被告持有第一級
    毒品海洛因後，復進而運輸，其持有之低度行為應為運輸之
    高度行為所吸收，不另論持有第一級毒品罪。又被告與綽號
    「阿英」之成年女子及綽號「阿弟」之成年男子間，就上開
    運輸第一級毒品及準走私犯行，均有犯意聯絡及行為分擔，
    皆為共同正犯。被告以一行為觸犯上開2 罪名，為想像競合
    犯，爰依刑法第55條之規定，從一較重之運輸第一級毒品罪
    處斷。被告於偵查及審判中均自白運輸第一級毒品海洛因犯
    行，已如上述，爰依修正後毒品危害防制條例第17條第2 規
    定予以減輕其刑。
四、原審據以論處被告罪刑，固非無見。惟查，被告行為後，毒
    品危害防制條例業於98年5 月5 日經立法院三讀修正，總統
    於98年5 月20日公布，於同年5 月22日生效施行，被告於偵
    查及審判中均自白運輸第一級毒品海洛因犯行，應依修正後
    毒品危害防制條例第17條第2 規定予以減輕其刑，業如上述
    ，原審未及比較適用較有利於被告之修正後毒品危害防制條
    例第17條第2 規定予以減輕其刑，尚有未合。被告上訴意旨
    認原審量刑過重，為有理由，且原判決既有前揭可議之處，
    即屬無可維持，自應由本院將原判決撤銷改判。
五、審酌被告係因其父親童炳南突因急性心肌梗塞入院開刀，家
    中急需用金錢以償還積欠之醫療費用（此有戶籍謄本、東莞
    東華醫院及台中榮民總醫院診斷證明書、醫療費用收據等件
    在卷可稽，見本院卷第57至64頁），一時失慮，受綽號「阿
    英」之女子利誘，充當走私、運毒角色，就本案犯行而言，
    其係立於受人指使之附從地位，被告運輸私運之海洛因2 包
    合計淨重343.25公克，數量非少，惟其於通關入境時即遭查
    獲，並未流入市面造成嚴重危害；且被告前無犯罪前科紀錄
    ，有臺灣高等法院被告前案紀錄表1 份在卷可稽，其之前雖
    經法院通緝，然其明知所犯係屬重罪，仍勇於主動返國投案
    接受法律制裁（此有內政部警政署航空警察局98年3 月6 日
    航警刑字第0980004351號函及所附通聯譯文各1 紙在卷可稽
    ，見原審卷二第53、54頁），嗣於偵查及本院審理中坦承犯
    行、深表悔意、態度良好，暨其犯罪動機、目的、手段、智
    識程度、所生危害等一切情狀，爰量處有期徒刑12年，以資
    懲儆。又被告上開所犯運輸第一級毒品罪，核其性質，本院
    認有褫奪公權之必要，爰依修正前刑法第37條第2 項之規定
    （從刑附屬於主刑，依主刑所適用之法律），宣告褫奪公權
    5 年。另按「裁判上一罪，如其中一部分為中華民國96年罪
    犯減刑條例第3 條所定不予減刑之罪，則其據以處罰之他罪
    雖非同條例列舉之罪名，亦應不予減刑（參考司法院院解字
    第3454號、第3661號解釋）」，司法院所頒布之法院辦理96
    年減刑案件應行注意事項第10點定有明文，被告之犯罪時間
    雖係在96年4 月24日以前，惟其所為係犯毒品危害防制條例
    第4 條第1 項運輸第一級毒品罪及懲治走私條例第12條、第
    2 條第1 項準走私罪，被告以一行為觸犯上開2 罪名，為想
    像競合犯，爰依刑法第55條之規定，從一較重之運輸第一級
    毒品罪處斷，且被告所處之宣告刑逾有期徒刑1 年6 月，依
    中華民國96年罪犯減刑條例第3 條第1 項第7 款及上開法院
    辦理96年減刑案件應行注意事項第10點規定，被告自不得予
    以減刑，併予敘明。扣案之第一級毒品海洛因2 包（合計淨
    重343.25公克，包裝重32.08 公克，包裝內殘留微量之第一
    級毒品海洛因而難以析離），爰依毒品危害防制條例第18條
    第1 項前段規定，不論屬於犯人與否，均沒收銷燬之，至鑑
    驗耗損之海洛因既已滅失，自無庸併予宣告沒收銷燬。另扣
    案之布鞋1 雙，為被告所有供本案運輸第一級毒品海洛因所
    用之物，業據被告於本院審理時供承在卷（見原審卷第64頁
    反面、本院卷第77頁），爰依毒品危害防制條例第19 條 第
    1 項規定沒收。
據上論結，應依刑事訴訟法第369 條第1 項前段、第364 條、第
299 條第1 項前段、第300 條，修正後毒品危害防制條例第4 條
第1 項、第17條第2 項、第18條第1 項前段、第19條第1 項，懲
治走私條例第2 條第1 項、第11條、第12條，刑法第2 條第1 項
、第11條、第28條、第55條，修正前刑法第28條、第55條、65條
第2 項、第37條第2 項，判決如主文。
本案經檢察官陳國全到庭執行職務。
中    華    民    國    98    年    8     月    28    日
              刑事第七庭    審判長法  官  莊飛宗
                                  法  官  陳明富
                                  法  官  孫啟強
以上正本證明與原本無異。
如不服本判決應於收受本判決後10日內向本院提出上訴書狀，其
未敘述上訴理由者，並得於提起上訴後10日內向本院補提理由書
狀（均須按他造當事人之人數附繕本）「切勿逕送上級法院」。
中    華    民    國    98    年    8     月    28    日
                                  書記官  吳新貞
附錄本判決論罪科刑法條：
修正後毒品危害防制條例第4 條第1 項：
製造、運輸、販賣第一級毒品者，處死刑或無期徒刑；處無期徒
刑者，得併科新臺幣2千萬元以下罰金。
懲治走私條例第2 條第1 項：
私運管制物品進口、出口逾公告數額者，處7 年以下有期徒刑，
得併科新臺幣3 百萬元以下罰金。
懲治走私條例第12條：
自大陸地區私運物品進入臺灣地區，或自臺灣地區私運物品前往
大陸地區者，以私運物品進口、出口論，適用本條例規定處斷。


司法院資訊處製作；財團法人民間司法改革基金會備份。
